【裁判字號】    92,聲判,39
【裁判日期】    920929
【裁判案由】    聲請交付審判
【裁判全文】
臺灣臺北地方法院刑事裁定                          九十二年度聲判字第三九號
    聲  請  人
    即  告訴人  乙○○  九十歲.
    代  理  人  沈永宏律師
    被      告  甲○○即王宇.
                        男  六.
                丙○○
                丁○○  男  六.
右列聲請人因被告妨害自由等案件，不服臺灣高等法院檢察署中華民國九十二年一月
九日，九十二年度上聲議字第一六三號駁回聲請再議之處分（原不起訴處分案號：臺
灣臺北地方法院檢察署九十一年度偵字第一二一○七號），聲請交付審判，本院裁定
如左：
    主  文
聲請駁回。
    理  由
一、本件聲請交付審判意旨如附件聲請書。
二、按告訴人不服上級法院檢察署檢察長或檢察總長認為再議無理由而駁回之處分者
    ，得於接受處分書後十日內委任律師提出理由狀，向該管第一審法院聲請交付審
    判；法院認為交付審判之聲請不合法或無理由者，應駁回之，刑事訴訟法第二百
    五十八條之一、第二百五十八條之三第二項前段分別定有明文。
三、本件告訴人乙○○對被告甲○○（即王宇立）、丙○○、丁○○向臺灣臺北地方
    法院檢察署檢察官提出妨害自由等罪之告訴，經該署檢察官以九十一年度偵字第
    一二一○七號為不起訴處分後，聲請人不服而聲請再議，經臺灣高等法院檢察署
    認再議為無理由，以九十二年度上聲議字第一六三號處分書駁回再議之聲請。
四、按犯罪事實應依證據認定之，無證據不得認定犯罪事實，修正後刑事訴訟法第一
    百五十四條第二項定有明文。次按認定不利於被告之事實須依積極證據，苟積極
    證據不足為不利於被告事實之認定時，即應為有利於被告之認定（最高法院三十
    年台上字第八一六號判例意旨參照）；事實之認定，應憑證據，如未能發現相當
    證據，或證據不足以證明，自不能以推測或擬制之方法，為裁判基礎（最高法院
    四十年台上字第八六號判例意旨參照）；認定犯罪事實所憑之證據，雖不以直接
    證據為限，間接證據亦包括在內；然而無論直接或間接證據，其為訴訟上之證明
    ，須於通常一般之人均不致有所懷疑，而得確信其為真實之程度者，始得據為有
    罪之認定（最高法院七十六年台上字第四九八六號判例意旨參照）。又告訴人之
    告訴，係以使被告受刑事訴追為目的，是其陳述是否與事實相符，仍應調查其他
    證據以資審認（最高法院著有五十二年台上字第一三○○號判例意旨可參照）。
五、經查：
  (一)本件告訴人指訴其於民國八十七年間曾擔任鳳山世界貿易中心股份有限公司（下
    稱鳳山公司）董事長，因鳳山公司執行副總經理徐文選及秘書古源良曾於八十五
    、六年間以公司名義簽發支票，由告訴人背書後向被告甲○○借款新臺幣（下同
    ）四百萬元，詎料被告甲○○竟於九十一年五月三十日十一時許至鳳山公司位於
    臺北市○○○路六五號六樓辦公室，夥同被告丁○○、丙○○等十餘人向其討債
    ，其間被告甲○○態度惡劣，被告丁○○則拍桌子、摔煙灰缸，並稱：「到輔大
    、教育部宣稱騙財」、「到調查局做筆錄」等語，被告甲○○另稱：「如不還錢
    ，就和我回家睡覺」等語，其間並有人隨時監視告訴人行動，使告訴人心生畏懼
    ，遂於同日下午五時三十分許在被告丁○○書寫載明「九十一年六月五日前未清
    償借款總計一千三百五十萬元加利息，則將鳳山公司所有股權移轉過戶予王宇立
    （即甲○○）」之切結書上簽名表示承認債務，因認被告甲○○、丁○○、丙○○涉犯妨害自由及恐嚇罪嫌等語，並提出切結書影本一件，資為論據。然此情均
    為被告甲○○、丁○○、丙○○所否認。是本案所應審究者，乃告訴人之指訴是
    否與事實相符，及上開切結書影本是否足以證明被告三人有告訴人指訴之妨害自
    由及恐嚇犯行。
  (二)觀諸上開切結書之內容，係記載告訴人、徐向賢、古源良向被告甲○○清償債務
    之期限、金額與方式，最末除告訴人簽名外，尚有徐向賢、古源良二人之簽名，
    此有該紙切結書在卷足憑（見偵查卷第八十一頁），而觀其內容尚難認定被告等
    有何告訴人指訴之妨害自由及恐嚇行為。復參以證人古源良於偵查中結證稱：其
    當時在告訴人辦公室外接電話，沒有進入辦公室，伊本來不想在切結書上簽名，
    因告訴人稱伊有開票故叫伊簽名；告訴人其間曾出來上廁所，但伊未看到是否有
    人隨行；因距離太遠，其未聽到辦公室內有何聲響；告訴人沒有告訴伊係被脅迫
    而簽切結書等語（見偵查卷第八十四頁反面至第八十五頁），則證人古源良既曾
    進入告訴人辦公室簽署上開切結書，若告訴人斯時遭被告等恐嚇及妨害自由，情
    況緊急，何以未向證人古源良求援？且告訴人其間曾走出辦公室上廁所，卻未趁
    機對外求救，亦啟人疑竇，則被告等是否確有恐嚇告訴人，並限制告訴人行動自
    由，即非無疑。再者，本案除告訴人之單一指訴外，並未提出其他事證以實其說
    ，且告訴人先於警詢時指稱遭甲○○率丁○○等八人限制其自由，強迫其簽署切
    結書等語（見偵查卷第十七頁），嗣於偵查中先稱：甲○○帶九個人來其辦公室
    等語（見偵查卷第三十六頁反面），後又稱：他們（指被告等）來了十來人等語
    （見偵查卷第七十七頁），前後已有不符，非無瑕疵，尚難憑採，揆諸前揭判例
    意旨及說明，被告三人犯罪嫌疑即有不足。
六、綜上，原不起訴處分書及駁回再議處分書既已調查說明，對照卷內資料，並無不
    合，復查無其他積極證據可資證明被告等人有何妨害自由及恐嚇等犯行，是原檢
    察官及臺灣高等法院檢察署檢察長分別予以不起訴處分及駁回再議之聲請，並無
    不當，本件交付審判之聲請為無理由，應予駁回。
七、據上論斷，依刑事訴訟法第二百五十八條之三第二項前段，裁定如主文。
中      華      民      國    九十二    年      九      月    二十九    日
                                    臺灣臺北地方法院刑事第八庭
                                        審判長法  官 吳淑惠
                                              法  官 孫曉青
                                              法  官 張筱琪
右正本證明與原本無異。
本裁定不得抗告。
                                              書記官 潘文賢
中      華      民      國    九十二    年      九      月     三十     日


司法院資訊處製作；財團法人民間司法改革基金會備份。
